最高法院刑事判決　　　　　　一○○年度台上字第六一三八號
上　訴　人　吳兆騏
選任辯護人　白裕棋律師
上列上訴人因違反槍砲彈藥刀械管制條例案件，不服台灣高等法
院台中分院中華民國九十九年七月十四日第二審判決（九十九年
度上訴字第一０六四號，起訴案號：台灣苗栗地方法院檢察署九
十七年度偵字第三六一一號），提起上訴，本院判決如下：
    主  文
上訴駁回。
    理  由
按刑事訴訟法第三百七十七條規定，上訴於第三審法院，非以判
決違背法令為理由，不得為之。是提起第三審上訴，應以原判決
違背法令為理由，係屬法定要件。如果上訴理由書狀並未依據卷
內訴訟資料，具體指摘原判決不適用何種法則或如何適用不當，
或所指摘原判決違法情事，顯與法律規定得為第三審上訴理由之
違法情形，不相適合時，均應認其上訴為違背法律上之程式，予
以駁回。本件上訴人吳兆騏上訴意旨略以：(一)原審以扣案改造手
槍在上訴人住處後面之香蕉園查獲，即推定在上訴人實力支配範
圍內，無非係以同案被告潘善鴻前後不一之證詞為據。惟依潘善
鴻於第一審所證，扣案槍枝於民國九十七年四、五月間放在上訴
人房間後便不知去向，但秘密證人Ａ１於檢舉時供稱：潘善鴻於
九十七年七月二十七日前約半個月某日深夜，曾攜帶一枝改造手
槍至苗栗市晶華遊藝場廁所內向其展示等語，可徵潘善鴻所證不
實。原判決對上開矛盾，置而未論且未調查，有證據調查未盡及
理由欠備之違法。依證人吳享坤於第一審之證述，查獲槍枝地點
因沒有圍牆，其他人有可能進入，潘善鴻亦可能栽槍誣陷，又藏
放地點距上訴人住處至少有二、三十公尺以上，依卷內證據並未
顯示槍枝上有上訴人之指紋或ＤＮＡ反應，實難認上訴人對於該
槍枝有支配關係，原判決就吳享坤上開有利於上訴人之證詞，未
說明不採之理由。潘善鴻之證述與Ａ１之證述不符，原判決未闡
析論敘，均有理由不備之違誤。(二)依卷附現場圖、照片可知，查
獲槍枝之地點並非在上訴人住處正後方，反較接近穿越十四、十
六號房屋之間，連接新東街一六九巷與復興路之小巷道，四周均
係菜園、田地，並無明顯障礙物，可謂為一開放空間。潘善鴻明
知扣案槍枝藏放地點，其非不能趁上訴人外出時取回，豈有甘願
受上訴人要脅而自首之理？又扣案槍枝若係上訴人所藏放，藉以
要脅潘善鴻，豈可能藏於任何人可輕易進出之處，甚至給潘善鴻
目睹藏放行為？潘善鴻之指證與常情不符。原判決認定與上開事
證不符，有應調查之證據未予調查之違誤。(三)依吳享坤及潘善鴻
於第一審之證述可知，潘善鴻之筆錄是在Ａ１調查筆錄之後所製
作，潘善鴻顯係事發後，為求減刑而自首持有該槍枝，並在晶華
遊藝場內向Ａ１供述槍枝已移轉為上訴人持有。原判決對於潘善
鴻是否為圖減刑而自首，其證詞與Ａ１不相符合，以及吳享坤有
利於上訴人之證詞，未論述取捨之理由，同屬未盡調查能事。(四)
本件並無證據認定上訴人有持有系爭槍枝之犯意，起訴書指上訴
人於警詢時供稱潘善鴻將扣案手槍質押在上訴人處，惟經第一審
勘驗警詢錄音光碟結果，上訴人曾供述：「伊當場拒絕，要求潘
善鴻拿走，不要害伊」等語，警詢筆錄卻漏載，足認上訴人警詢
時並未自承持有手槍。原判決以上訴人之供述，認上開槍枝係在
上訴人實力支配範圍，主觀上有持有犯意，未說明何以不採上開
有利於上訴人之勘驗結果，有判決理由不備之違法。(五)上訴人與
潘善鴻雖非同案被告，惟案件偵查之開端係相同，實質上彼此間
應居於共同被告之地位。而潘善鴻之證述有瑕疵，檢察官所提證
據，固可證明查扣手槍之過程、手槍具殺傷力以及上訴人與潘善
鴻間有債務糾葛等，惟尚不足作為潘善鴻供述之補強證據。而潘
善鴻持有改造手槍罪，業經法院適用槍砲彈藥刀械管制條例第十
八條第一項之規定減輕其刑。是以，潘善鴻之供述不能採為上訴
人論罪之基礎，原判決有違背證據法則云云。惟查原判決依憑證
人潘善鴻之證言，扣案之改造手槍一支，卷附苗栗縣警察局搜索
扣押筆錄含扣押物品目錄表，現場照片，內政部警政署刑事警察
局九十七年八月二十一日刑鑑字第０九七０一一三九二九號槍彈
鑑定書，借貸契約書影本、本票影本，內政部警政署刑事警察局
測謊鑑定書，上訴人之台灣高等法院被告前案紀錄表等證據資料
，資以認定上訴人有原判決事實欄所記載之犯罪事實，因而撤銷
第一審諭知上訴人無罪之判決，改判論處上訴人未經許可，持有
可發射子彈具有殺傷力之改造手槍罪刑（累犯），已詳述其依憑
之證據及認定之理由。並對於上訴人矢口否認有何持有改造手槍
犯行，辯稱：潘善鴻曾欲交付上開改造手槍以抵償新台幣（下同
）三萬元債務，但為其所拒絕，其既未收受上開改造手槍，更未
趁機將之取走，槍枝應係潘善鴻自行藏放在香蕉園內云云。經綜
合調查證據之結果，認不可採，已在判決內詳予指駁，所為論述
，核與卷證資料相符，從形式上觀察，並無違背法令之情形。按
認事採證、證據之取捨及證據證明力之判斷，俱屬事實審法院之
職權，苟無違背證據法則，自不能指為違法。證人Α１於警詢時
固稱潘善鴻於九十七年七月二十七日前約半個月曾帶一改造手槍
至苗栗市晶華遊藝場廁所向其展示等語，然潘善鴻於第一審審理
時否認該情（見第一審卷第一六五頁），並無其他證據足以證明
Α１所述為真實，原判決就該Α１陳述與潘善鴻之證詞是否矛盾
，未說明取捨之理由，因不影響於全案情節與判決之本旨，不得
遽指為違法。原判決係依據潘善鴻之證述，上訴人於警詢、偵查
及第一審之供述，以及借貸契約書影本、本票（起訴書誤載為支
票）影本等證據，認定潘善鴻因積欠上訴人三萬元，上訴人趁潘
善鴻不在之際，將改造手槍藏放在其住處後面香蕉園內，藉以要
脅潘善鴻償還債務等情，對上訴人所辯潘善鴻曾欲交付改造手槍
以抵償三萬元債務，但為其所拒，其既未收受改造手槍，更未趁
機將之取走，應係潘善鴻自行藏放在伊住處後方香蕉園內云云，
如何不足採信，均已在理由內詳予論述，經核所為論敘均與卷內
證據資料相符，從形式上觀察並無認定事實不依證據或有何採證
違背經驗法則、論理法則等違法情形存在。原判決並非單憑潘善
鴻之證述而論罪，復無上訴意旨所指違背證據法則或理由不備情
形。而潘善鴻因自首犯罪並指出槍枝下落，亦經原審法院另案九
十八年度上訴字第一五四五號判處有期徒刑一年六月，併科罰金
一萬元確定，有該案判決書影本附卷可稽（見原審卷第六八至七
二頁），其並未因而獲得免刑之利益，上訴意旨稱潘善鴻為脫免
責任而為不實指控云云，亦屬無據。至於第一審勘驗上訴人警詢
錄音光碟結果，警詢筆錄縱有漏載：「我（指上訴人）說這些東
西不要害我喔，你自己拿走」等語，原判決引用上訴人之警詢筆
錄，就該段文字雖未明其不予採信之理由，然綜觀上訴人警詢
及偵查筆錄內容，就潘善鴻因積欠其三萬元之債務，而欲以查扣
之改造手槍質押之供述並無二致，且警員吳享坤等亦係在上訴人
住處後方之香蕉園查扣該支改造手槍，原判決因認該支改造手槍
係在上訴人實力支配範圍，上訴人主觀上有持有之犯意，此項裁
量、判斷，並不悖乎通常一般人日常生活經驗之定則，則原判決
採用上訴人警詢筆錄，未引用上開記載，並不影響於全案情節，
另吳享坤於第一審所稱查扣地點並無一般住家圍牆，其他人有可
能進入等語，以及扣案改造手槍上有無採到上訴人指紋或ＤＮＡ
反應，亦因與判決結果無影響，均不得任意指摘其為違法，據為
提起第三審上訴之合法理由。上訴意旨，核係對原審取捨證據與
自由判斷證據證明力之職權行使及原判決理由已經說明之事項，
或就與犯罪構成事實無關之枝節問題，或就不影響於判決本旨事
項再為事實上之爭辯，徒以自己之說詞，泛指其為違法，並為單
純事實上之爭執，皆非適法之第三審上訴理由，其上訴違背法律
上之程式，應予駁回。
據上論結，應依刑事訴訟法第三百九十五條前段，判決如主文。
中    華    民    國  一○○  年   十一   月    十    日
                      最高法院刑事第十一庭
                          審判長法官  黃  正  興  
                                法官  許  錦  印  
                                法官  林  瑞  斌  
                                法官  陳  春  秋  
                                法官  謝  靜  恒  
本件正本證明與原本無異
                                      書  記  官  
中    華    民    國  一○○  年   十一   月   十七   日
                                                      Q